臺灣臺北地方法院刑事判決　　　　　　 96年度簡上字第237號
上　訴　人
即　被　告　丙○○○
選任辯護人　蔡樹基律師
上列上訴人因妨害名譽等案件，不服本院民國96年5 月18日96年
度簡字第1487號第一審判決（臺灣臺北地方法院檢察署檢察官聲
請簡易判決處刑書案號：95年度偵字第20323 號），提起上訴，
經本院合議庭認為應適用通常程序審理，並自為第一審判決如下
：
    主  文
原判決關於丙○○○部分撤銷。
丙○○○無罪。
    理  由
一、本件聲請簡易判決處刑意旨略以：被告丙○○○於民國95年
    3 月17日，身穿孝服手持招魂幡在總統府前行走陳情，適有
    告訴人丁○○搭乘乙○○所駕駛車號846-CG號營業小客車行
    經總統府前，見被告身穿孝服陳情而心生不滿，遂基於公然
    侮辱、傷害及毀損之犯意，下車對被告以「幹你娘」等言詞
    辱罵，被告亦基於公然侮辱、傷害及毀損犯意，辱罵告訴人
    「幹你娘、不是人是狗、比狗還不如」等言詞，2 人進而互
    毆，致告訴人眼鏡毀損，並受有頭部外傷、頸部、左前臂、
    右手、右腳等多處挫傷之傷害，被告亦因而眼鏡毀損，並受
    有左手擦傷合併瘀血、右手瘀血之傷害。因認被告涉犯刑法
    第277 條第1 項傷害、第309 條第1 項公然侮辱與第354 條
    第1 項毀損罪嫌（告訴人涉犯傷害、公然侮辱及毀損部分業
    經原審以96年度簡字第1487號判處應執行拘役35日，緩刑2
    年確定）。
二、按犯罪事實，應依證據認定之，無證據不得推定其犯罪事實
    ；又不能證明被告犯罪者，應諭知無罪之判決，刑事訴訟法
    第154 條、第301 條第1 項分別定有明文。次按刑事訴訟法
    上所謂認定犯罪事實之證據，係指足以認定被告確有犯罪行
    為之積極證據而言，該項證據自須適合於被告犯罪事實之認
    定，始得採為斷罪資料。如未能發現相當證據，或證據不足
    以證明，自不能以推測或擬制之方法，以為裁判之基礎。又
    刑事訴訟上證明之資料，無論其為直接或間接證據，均須達
    於通常一般之人均不致有所懷疑，而得確信其為真實之程度
    ，始得據為有罪之認定，若其關於被告是否犯罪之證明未能
    達此程度，而有合理性懷疑之存在，致使無從形成有罪之確
    信，根據「罪證有疑，利於被告」之證據法則，即不得遽為
    不利被告之認定（最高法院29年上字第3105號、40年臺上字
    第86號、76年臺上字第4986號判例參照）。再按告訴人之指
    訴，須無瑕疵可指，且就其他方面調查，又與事實相符，始
    足採為認定犯罪事實之憑證。苟積極證據不足證明犯罪事實
    ，被告之抗辯或反證縱屬虛偽，仍不能以資為積極證據應予
    採信之理由，而應為被告有利之認定（最高法院70年台上字
    第381 號、30年上字第48號、第816 號判例參照）。
三、聲請人即檢察官認被告涉犯公然侮辱、傷害及毀損罪嫌，係
    以：(一)被告之供述；(二)告訴人之指述；(三)現場照片；(四)診斷
    證明書，為其論據。訊據被告堅詞否認有何公然侮辱、傷害
    及毀損犯行，辯稱：告訴人對伊罵粗話時，伊只有告以這是
    言論自由，並未辱罵告訴人，且告訴人打伊時，伊僅用招魂
    幡加以阻擋，也沒有打到告訴人等語。經查：
（一）被告涉犯公然侮辱罪嫌部分：證人即告訴人固於警詢及偵
      查中證稱被告對之辱罵「幹你娘」或「臭你媽」等語，然
      證人於本院審理時則稱忘記被告有無辱罵三字經等情（本
      院96年9 月4 日審判筆錄），前後並非全然一致。參以在
      場之計程車司機乙○○與便衣警衛甲○○於本院審理中，
      均具結證稱：當時告訴人搭乘計程車在總統府前下車後，
      有與被告發生口角，但是沒有聽到有人罵三字經等語，無
      從佐證告訴人之指訴與事實相符。是以依上說明，尚難僅
      以告訴人之指訴，即認被告確有公然侮辱之犯行。
（二）被告涉犯傷害與毀損罪嫌部分：告訴人於警詢、偵查及本
      院審理中雖均指稱：被告拿招魂幡打伊，致其眼鏡毀損，
      受有頭部外傷、頸部、左前臂、右手、右腳等多處挫傷之
      傷害，並提出國立臺灣大學醫學院附設醫院診斷證明書為
      據。然查，告訴人於本院審理中則具結證述係因看到被告
      蒙面拉眼鏡，衝動之下就將被告蒙面之面罩、眼鏡拉下，
      之後十幾個憲兵圍過來，不知道是誰打伊、造成其眼鏡掉
      下來，且因當時很混亂，只好賴給被告，其身上的傷說不
      定是警察或憲兵在維持秩序時拉傷等情在卷（同上審判筆
      錄）。核與證人甲○○證稱：當時被告與告訴人有拉扯，
      其即介入將雙方隔開，後來警察就來處理，當時情形很亂
      等語相符。從而告訴人所受傷害及其眼鏡毀損，無法排除
      係憲警人員從旁分隔告訴人與被告所致之可能。另從現場
      監視畫面翻拍照片中，並無任何被告持招魂幡毆打告訴人
      之畫面（詳偵查卷44至66頁），亦難認告訴人所受傷害與
      其眼鏡毀損，確係被告所為。
四、綜上所述，檢察官所提出之證據，尚無足證明被告有上述公
    然侮辱、傷害及毀損之犯行，揆諸前開法條規定及說明，應
    為被告無罪判決之諭知。原審未審酌當時之具體客觀情況予
    以判斷，遽認被告係犯公然侮辱、傷害及毀損罪，認事用法
    即有違誤，則上訴人即被告提起上訴，為有理由。原審認定
    被告之上開行為成立犯罪而對被告論罪科刑，既有可議，即
    屬無可維持，應由本院合議庭將原審判決撤銷，自為第一審
    判決諭知被告無罪，用期適法。
五、末按管轄第二審之地方法院合議庭受理簡易判決上訴案件，
    應依通常程序審理。其認案件有刑事訴訟第452 條之情形者
    ，應撤銷原判決，逕依通常程序為第一審判決，法院辦理刑
    事訴訟簡易程序案件應行注意事項第14項訂有明文。次按地
    方法院簡易庭對被告為簡易判決處刑後，經提起上訴，而地
    方法院合議庭認應為無罪判決之諭知者，依同法第455 條之
    1 第3 項準用第369 條第2 項之規定意旨，應由該地方法院
    合議庭撤銷簡易庭之判決，改依第一審通常程序審判（最高
    法院91年度台非字第21號判決意旨參照）。查原審未及查明
    被告應諭知無罪之判決，致未適用通常程序審理，而誤用簡
    易判決處刑，其所踐行之簡易處刑程序違背法令，其簡易處
    刑程序存有瑕疵，為保障當事人之審級利益，本院合議庭依
    通常訴訟程序審判後，撤銷原審判決，以第一審法院之地位
    自為第一審判決，檢察官如不服本判決，仍得於法定期間內
    ，向管轄第二審法院提起上訴，附此敘明。
據上論斷，應依刑事訴訟法第455 條之1 第1 項、第3 項、第36
4 條、第369 條第1 項前段、第452 條、第301 條第1 項，判決
如主文。
本案經檢察官熊南彰到庭執行職務。
中　　華　　民　　國　　96　　年　　9 　　月　　19　　日
　　　　　　　　　刑事第三庭  審判長法  官  沈君玲
                                    法  官  詹慶堂
                                    法　官　胡宗淦
上正本證明與原本無異。
如不服本判決，應於判決送達後10日內向本院提出上訴狀（應抄
附繕本）。告訴人或被害人如對於本判決不服者，應具備理由請
求檢察官上訴，其上訴期間之計算係以檢察官收受判決正本之日
期為準。
                                    書記官  張耀鴻
中　　華　　民　　國　　96　　年　　9 　　月　　20　　日
